臺灣臺南地方法院民事判決
110年度家繼訴字第36號
原      告  賴龎碧霞  

訴訟代理人  簡涵茹律師
被      告  龎啓禮
            龎碧卿
            周龎美卿  

            龎安芳
上列當事人間請求分割遺產事件，本院於民國111年1月17日言詞
辯論終結，判決如下：
    主      文
一、兩造公同共有被繼承人龎啓義所遺如附表所示之遺產應按如
    附表「分割方法」欄所示之方法分割。
二、訴訟費用由兩造按應繼分比例各5分之1負擔。　　
    事實及理由
一、被告經合法通知，均未於言詞辯論期日到場，核無民事訴訟
    法第386條所列各款情形，依家事事件法第51條準用民事訴
    訟法第385條第1項規定，爰依原告之聲請，由其一造辯論而
    為判決。
二、原告主張：被繼承人即原告之兄龎啓義於109年9月25日死亡
    ，遺有如附表所示遺產（下稱系爭遺產），其中不動產部分
    業經辦理公同共有繼承登記。被繼承人死亡時無配偶及子女
    ，父母亦已逝世多年，兩造為被繼承人之全體繼承人，應繼
    分比例各為5分之1，被繼承人生前未以遺囑禁止分割系爭遺
    產，兩造亦無不為分割之約定，且依物之性質無不能分割之
    情形，惟兩造因故無法協議分割，原告爰依民法第1164條規
    定，請求按如附表「分割方法」欄所示之方法分割系爭遺產
    等語，並聲明：如主文第1項所示。
三、被告方面：
（一）被告龎碧卿、周龎美卿、龎安芳均未於言詞辯論期日到場
      ，惟其提出書狀表示：同意原告提出之分割分案等語。
（二）被告龎啓禮未於言詞辯論期日到場，亦未提出書狀作何聲
      明或陳述。
四、得心證之理由：
（一）原告主張之上開事實，業據其提出系爭遺產之財政部南區
      國稅局遺產稅免稅證明書、土地登記第一類謄本、被繼承
      人龎啓義之郵政存簿儲金簿、郵政定期儲金存單、除戶謄
      本、繼承系統表、其全體繼承人戶籍謄本等件為證（見本
      院司家調字卷第16至30頁、第62至168頁、家繼訴字卷第8
      7至121頁），堪認屬實。
（二）次按繼承人有數人時，在分割遺產前，各繼承人對於遺產
      全部為公同共有；繼承人得隨時請求分割遺產，民法第11
      51條、第1164條本文分別定有明文。又遺產之公同共有係
      以遺產之分割為其終局目的，而以公同共有關係為暫時的
      存在。且在公同共有遺產分割自由之原則下，民法第1164
      條規定，繼承人得隨時請求分割遺產，該條所稱之「得隨
      時請求分割」，依同法第829條及第830條第1項規定觀之
      ，自應解為包含請求終止公同共有關係在內，俾繼承人之
      公同共有關係歸於消滅而成為分別共有，始不致與同法第
      829條所定之旨趣相左，庶不失繼承人得隨時請求分割遺
      產之立法本旨（最高法院93年度台上字第2609號判決意旨
      參照）。且共有物之分割，依共有人協議之方法行之；分
      割之方法不能協議決定，或於協議決定後因消滅時效完成
      經共有人拒絕履行者，法院得因任何共有人之請求，命為
      下列之分配：一、以原物分配於各共有人。但各共有人均
      受原物之分配顯有困難者，得將原物分配於部分共有人。
      二、原物分配顯有困難時，得變賣共有物，以價金分配於
      各共有人；或以原物之一部分分配於各共有人，他部分變
      賣，以價金分配於各共有人，民法第824第1項、第2項分
      別定有明文。又裁判分割共有物，究依何種方式為適當，
      法院有自由裁量之權，並應斟酌當事人之聲明、共有物之
      性質、經濟效用及全體共有人之利益等情事公平決之，不
      受當事人聲明之拘束。本院斟酌系爭遺產之性質、經濟效
      用及繼承人之利益等情事，認應由兩造按如附表「分割方
      法」欄所示之方法分割為適當。
五、綜上所述，原告依第1164條之規定，請求將兩造所公同共有
    之系爭遺產按如附表「分割方法」欄所示之方法分割，為有
    理由，應予准許，爰判決如主文第1項所示。
六、按因共有物分割、經界或其他性質上類似之事件涉訟，由敗
    訴當事人負擔訴訟費用顯失公平者，法院得酌量情形，命勝
    訴之當事人負擔其一部；共同訴訟人，按其人數，平均分擔
    訴訟費用，但共同訴訟人於訴訟之利害關係顯有差異者，法
    院得酌量其利害關係之比例，命分別負擔；法院為終局判決
    時，應依職權為訴訟費用之裁判，民事訴訟法第80條之1、
    第85條第1項、第87條第1項分別定有明文。本件原告之訴為
    有理由，系爭遺產經分割後，兩造均可各自按其應有部分對
    系爭遺產使用、收益，原告與被告之間實互蒙其利，是本院
    認本件第一審訴訟費用應由兩造按應繼分比例各5分之1負擔
    。
七、訴訟費用負擔之依據：家事事件法第51條，民事訴訟法第80
    條之1、第85條第1項。         
中　　華　　民　　國　　111 　年　　1 　　月　　21　　日
                  家事法庭  法  官  游育倫
以上正本係照原本作成。
如對本判決上訴須於判決送達後20日內向本院提出上訴狀(附具
繕本)，並應繳納上訴費用。
中　　華　　民　　國　　111 　年　　1 　　月　　21　　日
                            書記官 李鎧安　　　　　　　　　　　　　　　
附表：被繼承人龎啓義之遺產明細及分割方法
編號 財產所在地或名稱 權利範圍 分割方法 1 臺南市○○區○○段000地號土地 9800分之191 兩造按應繼分比例各5分之1取得應有部分，並保持分別共有 2 臺南市○○區○○段000地號土地 9800分之191  3 臺南市○○區○○段000地號土地 9800分之191  4 臺南市○○區○○段000地號土地 9800分之179  5 臺南市○○區○○段000地號土地 公同共有35分之3 保持公同共有 6 臺南市○○區○○段000地號土地 9800分之179 兩造按應繼分比例各5分之1取得應有部分，並保持分別共有 7 臺南市○○區○○段000地號土地 公同共有35分之3 保持公同共有 8 臺南市○○區○○段000地號土地 9800分之179 兩造按應繼分比例各5分之1取得應有部分，並保持分別共有 9 臺南市○○區○○段000地號土地 公同共有35分之3 保持公同共有 10 臺南市○○區○○段000地號土地 9800分之179 兩造按應繼分比例各5分之1取得應有部分，並保持分別共有 11 臺南市○○區○○段000地號土地 公同共有35分之3 保持公同共有 12 臺南市○○區○○段000地號土地 9800分之179 兩造按應繼分比例各5分之1取得應有部分，並保持分別共有 13 臺南市○○區○○段000地號土地 公同共有35分之3 保持公同共有 14 臺南市○○區○○段000地號土地 9800分之191 兩造按應繼分比例各5分之1取得應有部分，並保持分別共有 15 台南新義郵局存款新臺幣116,184元  兩造按應繼分比例各5分之1取得應有部分 16 郵政定期儲金存單新臺幣1,300,000元   17 機車(車牌號碼：000-000)  兩造按應繼分比例各5分之1取得應有部分，並保持分別共有